臺灣桃園地方法院小額民事判決
110年度桃保險小字第587號
原      告  和泰產物保險股份有限公司

法定代理人  莊瑞德  
訴訟代理人  郭書瑞  
            劉亭妤  
被      告  黃兆昌  

上列當事人間請求損害賠償事件，本院於民國111年2月9日言詞
辯論終結，判決如下：
　　主    文
被告應給付原告新臺幣陸萬陸仟伍佰貳拾伍元，及自民國一百一
十年九月三日起至清償日止，按年息百分之五計算之利息。
原告其餘之訴駁回。
訴訟費用新臺幣壹仟元由被告負擔。
本判決第一項得假執行。
    事實及理由
壹、程序方面：
    按小額訴訟之訴狀送達後，原告不得將原訴變更或追加他訴
    ，但擴張或減縮應受判決事項之聲明者，不在此限，民事訴
    訟法第436條之23、第436條第2項、第255條第1項但書第3 
    款分別定有明文。本件原告起訴聲明原為：被告應給付原告
    新臺幣（下同）66,925元，及自起訴狀繕本送達翌日起至清
    償日止，按年息5%計算之利息（見本院卷第3頁）；嗣於民
    國111年2月9日言詞辯論期日當庭變更請求之本金為66,545
    元（見本院卷第45頁），核其所為，屬於減縮應受判決事項
    之聲明，與上開規定相符，應予准許。
貳、實體方面：
一、原告主張：被告於109年7月2日中午12時21分許，騎乘車牌
    號碼000-000號普通重型機車（下稱肇事機車），沿桃園市
    桃園區中正路往同安街方向行駛，行經中正路1511號對面時
    ，因變換車道不當，碰撞訴外人郭永夷所駕駛、原告所承保
    之車牌號碼000-0000號自用小客車（下稱系爭車輛），系爭
    車輛因而受損。嗣系爭車輛送廠修復，共計支出維修費用66
    ,925元，並由原告依保險契約給付完畢。而上述維修費用經
    計算零件折舊後，必要之回復原狀費用應為66,545元，因而
    依侵權行為及保險代位之法律關係提起本件訴訟，請求被告
    賠償。並聲明：被告應給付原告66,545元，及自起訴狀繕本
    送達翌日起至清償日止，按年息5%計算之利息。
二、被告則以：被告騎乘肇事機車行駛上開路段時，因前方施作
    捷運工程，才從外側車道向左切換至內側車道，但切換完成
    後才被系爭車輛碰撞，並非變換車道過程肇事，故認為郭永
    夷應就本件事故負擔全部責任。並聲明：原告之訴駁回。
三、本院之判斷：
(一)按因故意或過失，不法侵害他人之權利者，負損害賠償責任
    ；汽車、機車或其他非依軌道行駛之動力車輛，在使用中加
    損害於他人者，駕駛人應賠償因此所生之損害；但於防止損
    害之發生，已盡相當之注意者，不在此限，民法第184條第1
    項前段、第191條之2分別定有明文。又機車變換車道時，應
    讓直行車先行，並注意安全距離，道路交通安全規則第99條
    第1項第3款亦有規定。本件被告於上開時間騎乘肇事機車行
    經事發地點，自外側車道切換至內側車道，而與直行於同向
    左後方內側車道之系爭車輛碰撞，系爭車輛因而受損之事實
    ，已經本院調取警方道路交通事故處理卷宗，核對其內道路
    交通事故現場圖、調查報告表、詢問筆錄、現場及車損照片
    等確認無誤，上述事故發生經過先可認定。被告雖辯稱其係
    因前方道路施工，始向左變換至內側車道，且在變換完畢後
    才被原告追撞云云，然觀諸上開車損照片（見本院卷第27頁
    反面至第28頁），可見系爭車輛遭碰撞痕跡係自右前車門延
    伸至車尾，不及於車身前方，足認其係側面與肇事機車擦撞
    ，與被告所辯追撞之情形顯有不符；又依上開現場照片所示
    （見本院卷第27頁），事發地點之施工圍籬並未全部占用外
    側車道，與系爭車輛行駛之內側車道亦有相當之距離，被告
    辯稱其為閃避施工障礙始變換車道，亦難採信。綜上情形，
    堪認本件事故係因被告騎乘機車變換車道，未讓直行系爭車
    輛先行所致，郭永夷駕駛系爭車輛則難認有何違反注意義務
    之情形；故被告應就本件事故負擔全部過失，就系爭車輛毀
    損所生損害自應負賠償之責。
(二)又按負損害賠償責任者，應回復他方損害發生前之原狀；債
    權人得請求支付回復原狀所必要之費用，民法第213條第1項
    、第3項分別定有明文。而回復原狀費用既以必要者為限，
    則修理材料以新品換舊品者，即應計算折舊。系爭車輛經送
    廠修復，共計支出維修費用66,925元（含工資13,890元、塗
    裝52,005元、零件1,030元），而由原告依保險契約賠付，
    已據原告提出估價單、電子發票證明聯為據，足認屬實。又
    依行政院所頒固定資產耐用年數表及固定資產折舊率之規定
    ，非運輸業用客車、貨車之耐用年數為5 年，依定率遞減法
    ，每年折舊率為1,000 分之369 ，另依營利事業所得稅查核
    準則第95條第6 項規定「固定資產提列折舊採用定率遞減法
    者，以1 年為計算單位，其使用期間未滿1 年者，按實際使
    用之月數相當於全年之比例計算之，不滿1 月者，以1 月計
    」。依行車執照所載，系爭車輛係於108年7月出廠，至本件
    事故發生之109年7月間，已使用1年1月，則零件費用經折舊
    計算後之金額應為630元（計算式詳如附表），再加計無須
    計算折舊之工資、塗裝費用後，系爭車輛修復之必要費用即
    為66,525元（計算式：630＋13,890＋52,005＝66,525），原告
    逾此部分之請求則無理由，不應准許。
(三)另給付無確定期限者，債務人於債權人得請求給付時，經其
    催告而未為給付，自受催告時起，負遲延責任。其經債權人
    起訴而送達訴狀，或依督促程序送達支付命令，或為其他相
    類之行為者，與催告有同一之效力。遲延之債務，以支付金
    錢為標的者，債權人得請求依法定利率計算之遲延利息。其
    利率未經約定，亦無法律可據者，週年利率為5%，為民法第
    229 條第2 項、第233 條第1 項前段、第203 條分別明定。
    本件原告對被告之損害賠償請求權屬未定給付期限之金錢債
    權，故其就上述66,525元，請求被告給付自起訴狀繕本送達
    翌日即110年9月3日（見本院卷第33頁）起至清償日止，按
    年息5%計算之利息，即屬有據。
四、綜上所述，原告依侵權行為及保險代位之法律關係請求被告
    給付如主文第1 項所示，為有理由，應予准許；逾此範圍之
    請求，則無理由，應予駁回。
五、本件係適用小額訴訟程序所為被告敗訴之判決，依民事訴訟
    法第436 條之20規定，應依職權宣告假執行；並依民事訴訟
    法第436 條之23準用第436 條第2 項、第392 條第2 項規定
    ，宣告被告如為原告預供擔保，則得免為假執行。
六、本件結論已臻明確，兩造其餘攻擊防禦方法及所提證據，經
    審酌均不至影響判決結果，故不逐一論述。
七、訴訟費用負擔之依據：民事訴訟法第79條，並依同法第436
    條之19第1 項確定費用額為1,000 元。本件兩造雖為一部勝
    訴一部敗訴，但原告敗訴之比例甚微，故斟酌此情，仍命訴
    訟費用由被告全部負擔。
中　　華　　民　　國　　111 　年　　2 　　月　　25　　日
                  桃園簡易庭  法  官  陳逸倫
以上為正本係照原本作成。
如不服本判決，應於送達後20日內，向本院提出上訴狀並表明上
訴理由，如於本判決宣示後送達前提起上訴者，應於判決送達後
20日內補提上訴理由書（須附繕本）。
如委任律師提起上訴者，應一併繳納上訴審裁判費。   
中　　華　　民　　國　　111 　年　　3 　　月　　1 　　日
                              書記官  洪惠娟
附錄：
一、民事訴訟法第436條之24第2項：
　  對於小額程序之第一審裁判上訴或抗告，非以其違背法令為
    理由，不得為之。
二、民事訴訟法第436條之25：
　  上訴狀內應記載上訴理由，表明下列各款事項：
　  ㈠原判決所違背之法令及其具體內容。
　  ㈡依訴訟資料可認為原判決有違背法令之具體事實。
三、民事訴訟法第471條第1項：（依同法第436條之32第2項規定
    於小額事件之上訴程序準用之）
    上訴狀內未表明上訴理由者，上訴人應於提起上訴後20日內
    ，提出理由書於原第二審法院；未提出者，毌庸命其補正，
    由原第二審法院以裁定駁回之。　　　　　　　　　
附表
-----
折舊時間           金額
第1年折舊值        1,030×0.369=380
第1年折舊後價值    1,030-380=650
第2年折舊值        650×0.369×(1/12)=20
第2年折舊後價值    650-20=630